【裁判字號】    89,易,61
【裁判日期】    900112
【裁判案由】    竊盜等
【裁判全文】
臺灣雲林地方法院刑事判決                            八十九年度易字第六一號
    公  訴  人  臺灣雲林地方法院檢察署檢察官
    被      告  丙○○
    選任辯護人  黃翎芳
右列被告因竊盜等案件，經檢察官提起公訴（八十八年度偵字第五九五二號），本院
判決如左：
    主  文
丙○○無罪。
    理  由
一、公訴意旨略以：被告丙○○與綽號「阿富」之不詳名之人，共同意圖為自己不法
    之所有，於民國（下同）八十八年八月中旬，由被告先向不知情之案外人丁○○
    借用其在林內郵局，局號○三○一○七之三號，帳號○二六二六○之一號之郵局
    存摺及提款卡，預備做為行竊賽鴿後向鴿主勒贖之用，而於八十八年九月十一日
    ，在被害人乙○○放出賽鴿訓練之際，在不詳地點竊取乙○○所有之七隻賽鴿後
    ，自賽鴿腳環得知乙○○之電話，竟意圖為自己不法之所有，於八十八年九月十
    三日上午七時二十分許，打00-0000000號電話至乙○○住處，恐嚇乙○○：你的鴿子在我們手中，如鴿子要放回去，每隻要新台幣（下同）二千五百
    元，並將錢匯至上開丁○○之郵局帳戶云云，另於同年月十四日上午八時許，打
    電話給乙○○，降低贖款為七隻共一萬元云云，再於同年月二十三日中午十二時
    許，打電話予乙○○稱：到底要不要匯款過來，否則要將鴿子殺害云云，致使告
    訴人乙○○心生畏懼，深怕賽鴿遭受殺害，經討價還價後，以五千元達成協議，
    而於同年月二十三日匯款五千元至上開丁○○帳戶，惟被告亦未將賽鴿放回，因
    認被告涉犯刑法第三百二十條第一項之竊盜罪嫌及刑法第三百四十六條第一項之
    恐嚇取財罪嫌。
二、按犯罪事實應依證據認定之，無證據不得推定其犯罪事實，刑事訴訟法第一百五
    十四條定有明文。又刑事訴訟法上所謂認定犯罪事實之證據，係指足以認定被告
    確有犯罪行為之積極證據而言，該項證據自須適合於被告犯罪事實之認定，始得
    採為斷罪資料；被告否認犯罪事實所持之辯解，縱屬不能成立，仍非有積極証據
    足以証明其犯罪行為，不得遽為有罪之認定；又事實之認定，應憑證據，如未能
    發現相當證據，或證據不足以證明，自不能以推測或擬制之方法，以為裁判之基
    礎；認定不利於被告之事實，應依積極證據，苟積極證據不足為不利於被告事實
    之認定時，即應為有利於被告之認定，更不必有何有利之證據，最高法院著有二
    十九年上字第三一０五號、三十年上字第一八三一號、四十年度台上字第八六號
    、三十年度上字第八一六號判例足資參照。又證人之證詞是否可採，仍應調查其
    陳述是否與事實相符以判斷之。
三、本件公訴人認被告丙○○涉犯竊盜及恐嚇取財罪嫌，無非以（一）被告向丁○○
    借用之林內郵局帳號○二六二六○之一號帳戶，係被用來作為取得被害人因遭恐
    嚇，為取回失竊賽鴿所支付之五千元贖金之用之情，業據被害人乙○○於警訊及
    偵查中指述明確，復有丁○○上開郵局帳戶之存提款明細表及乙○○匯款至丁○○上開郵局帳戶之匯款單各一紙在卷可稽。（二）被告就上開存款簿及提款卡究
    竟是案外人甲○○或綽號「阿富」之人要購買？丁○○是否係親自將存摺及提款
    卡交給被告？及被告是否親自將上開存摺簿及提款卡交予甲○○或「阿富」之人
    等節，均前後供述不一。（三）證人丁○○於警訊及偵查中之證詞等資為論據。
四、經查：
    （一）本件被害人乙○○之前開賽鴿係遭不詳姓名之人所竊取後，以電話向被害
          人恐嚇索取贖金，並要求所支付之贖金匯入證人丁○○前開帳戶等情，固
          據被害人於警訊及偵審中指述明確，並有匯款單影本及丁○○上開帳戶之
          存提款明細表在卷可稽，惟被害人之上開指述及匯款單僅能證明其受有恐
          嚇，並將贖款匯入該帳戶，然僅此尚不足以證明竊取賽鴿及恐嚇取財之人
          即為被告。且經本院向郵政儲金匯業局函詢結果，該局之提款錄影帶因逾
          保管期限，而無法供本院調取錄影帶以確認究係何人領取贖金，有郵政儲
          金匯業局八十九年七月五日儲00000000-00八號函在卷可按。
          又被害人雖證稱要求贖金之人係以電話連絡之方式為之，惟本院函詢被害
          人所使用之00-0000000號電話八十八年九月份之通聯紀錄，因
          已過保存期限，而無法比對發現恐嚇索取贖金之電話來源，亦有中華電信
          股份有限公司雲林營業處八十九年七月一日雲斗客字第八九Ｄ二九○○一
          八六號函在卷可參。另被害人乙○○於審理中亦陳稱：打電話索取贖款之
          人為不詳男子，但不能確定打電話之人是否為被害等語明確。
    （二）被告雖於八十八年十月四日警訊時先供稱：伊有向丁○○說甲○○要買郵
          局存款簿及提款卡，丁○○有同意，所以在林內鄉○○路六六之一號將存
          摺及提款卡拿給伊，伊在拿到存摺及提款卡當日下午就在林內鄉○○路附
          近交給甲○○，賣八千元云云；復於八十八年十月十四日警訊時改稱：伊
          向丁○○表示，有人要向她購買存摺，丁○○就拿到林內鄉○○路六六之
          一號給我，伊拿到存摺及提款卡當天即交給甲○○及「阿富」，伊並不知
          道他們購買存摺及提款卡作何用途云云；嗣於偵查中又改稱：丁○○自己
          將存摺、提款卡放在伊機車，伊知道是「阿富」他們去拿的，「阿富」收
          到存摺後將五千元放在伊機車箱內云云；惟於審理中被告又辯稱：伊有向
          丁○○拿提款卡，因為丁○○欠伊錢，伊在收菜時有聽到「阿富」說要買
          存摺，我就問丁○○有無存摺款簿可以賣，丁○○就答應說好云云，是被
          告就購買存摺及提款卡之人到底是甲○○或「阿富」之人，丁○○是否親
          自將上開存摺、提款卡交予被告，是否被告本人自己將上開存摺、提款卡
          交予甲○○或「阿富」之人，其前後供述顯然矛盾，惟縱如上開所述而認
          被告對該帳戶之去向語多齟齬，頗有可疑，然此至多亦僅可認定被告確有
          仲介買賣前開帳戶之情事，至於被告仲介買賣時是否知悉前開帳戶係準備
          作為收取賽鴿贖金款項之用或作其他用途？被告在何時、何地以何種方式
          竊取前開賽鴿？是否確與「阿富」之人共同施實犯罪？或另有他人參與竊
          取及恐嚇取財犯行？渠等之犯意聯絡、行為分擔為何？均無證據足資認定
          。
    （三）又證人丁○○於八十八年十月四日警訊時證稱：因甲○○要買伊的存款簿
          ，所以才將存摺及提款卡交給被告賣給甲○○八千元云云；另於八十八年
          十月十四日警訊中陳稱：因為被告是伊男友，他把伊的存摺及提款卡拿去
          使用，並當面告訴伊他要拿來用鴿子的，伊進一步追問，被告才說是要網
          鴿子的，並於二、三天後拿給伊三千元花用云云；惟於八十八年十二月九
          日偵查中證稱：被告說有朋友要寄錢給他，伊交給他存摺及提款卡，但是
          沒多久後伊要討回存摺及提款卡時，被告說已經賣給別人要網鴿子用，伊
          並沒有同意被告將上開存摺、提款卡賣掉云云，依上所述，證人丁○○就
       上開存摺、提款卡究竟是誰人要用？是否確係被告使用來竊取賽鴿之用？
          及有無同意被告將存摺、提款卡賣掉？又賣給他人多少錢？前後證述不一
          ，則與事實是否相符，顯有疑義，依前揭說明，尚不能據此而為不利被告
          之認定。
 綜上所述，本案尚不得以某不詳男子以電話向被害人恐嚇索取贖金時，要求將所支
 付之贖金匯入被告所仲介買賣之前開帳戶即逕行認定被告有何前開竊盜及恐嚇取財
 之犯行。至於被告對仲介買賣前開帳戶一節供詞反覆隱瞞事實，動機可疑，至多亦
 僅足以認定被告所辯不足採，然被告否認犯罪事實所持之辯解，縱屬不能成立，仍
 非有積極證據足以證明其犯罪行為，不得遽為有罪之認定，而本件前開作為認定被
 告有上揭犯罪之證據，顯未逾合理懷疑之程度，是如未能發現有相當證據，或證據
 不足以證明，自不能以推測或擬制之方法，以為裁判之基礎。此外，復查無其他積
 極證據足資認定被告有何公訴人所指犯行，本件既不能證明被告犯罪，揆諸前開說
 明，自應諭知被告無罪之判決。
 據上論斷，應依刑事訴訟法第三百零一條第一項，判決如主文。
 本案經檢察官劉仁慈到庭執行職務。
中      華      民      國      九十      年      一      月    十二    日
                                        臺灣雲林地方法院刑事第一庭
                                            法  官
如不服本判決，應於判決送達後十日內，向本院提出上訴狀。（須附繕本）


司法院資訊處製作；財團法人民間司法改革基金會備份。
